臺灣臺北地方法院民事判決　　　　　 100年度勞小上字第26號
上　訴　人　安琪拉語文補習班
法定代理人　陳美智
被上訴人　　唐紀渝
　　　　　　　　　　　　14號5樓
上列當事人間請求給付資遣費等事件，上訴人對於民國100 年8
月31日本院臺北簡易庭100 年度北勞小字第15號第一審判決提起
上訴，本院判決如下：
    主  文
上訴駁回。
第二審訴訟費用新臺幣壹仟伍佰元由上訴人負擔。
    事實及理由
一、按對於小額程序之第一審裁判之上訴，非以其為違背法令為
    理由，不得為之，又小額訴訟程序之上訴狀內應記載上訴理
    由，並表明：(一)原判決所違背之法令及其具體內容；(二)依訴
    訟資料可認為原判決有違背法令之具體事實，民事訴訟法第
    436 條之24、第436 條之25分別定有明文。本件上訴人提起
    上訴，係以原審判決命上訴人提繳勞工退休準備金至被上訴
    人之勞工退休準備金專戶，違反勞工保險條例第6 條第1 項
    第2 款「受僱於僱用5 人以上公司、行號之員工。」始需參
    加勞工保險為被保險人之規定，核其上訴理由，既以原審判
    決違背勞工保險條例等語，堪認其對於原第一審小額判決違
    背法令之情事，已有具體之指摘，是上訴人提起本件上訴，
    應認為已具備合法要件，合先敘明。
二、上訴意旨以：
  (一)依勞工保險條例第6 條明定：「年滿15歲以上，60歲以下之
    左列勞工，應以其雇主或所屬團體或所屬機構為投保單位，
    全部參加勞工保險為被保險人：... 二、受僱於僱用5 人以
    上公司、行號之員工。... 」, 上訴人所屬之補習班員工僅
    有3 人，並不該當上述勞工保險條例第6 條第1 項第2 款之
    「受僱於僱用5 人以上公司、行號之員工。」之強制規定。
    上訴人未為被上訴人投保勞工保險之行為，依法並無違誤。
  (二)上訴人依法既不須為被上訴人投保勞工保險，則被上訴人主
    觀上認為應投保勞工保險之想法，即為錯誤之認知。且被上
    訴人自承因擔心父母發現實有薪資所得，要求上訴人不要為
    其投保勞工保險，上訴人才同意接受被上訴人之請託不為投
    保之行為，本來依法就不須投保，被上訴人亦不願投保，上
    訴人如其所願未為投保，所以上訴人客觀上未為被上訴人投
    保勞工保險之行為，是為正當且無違法之行為。
  (三)再者，被上訴人未由雇主即上訴人投保全民健康保險部分，
    因上訴人自己主動拒絕由雇主為其投保，理由一如上述怕父
    母察覺真實薪資，所以此部分責任自然不在雇主身上。況全
    民健康保險法第1 條明定：「為增進全體國民健康，辦理全
    民健康保險，以提供醫療服務，特制定本法。」其制訂之精
    神是希望將全民皆納入健康保險之範圍，全民一律皆須參加
    ，但並未強制規定該以第幾類為被保險人。被上訴人以自己
    身分加入健保，而不以民營機構受僱人之身分加入健保，此
    行為既不違反其本意，亦不違背全民健保之立法精神，被上
    訴人既依其所希望節省金錢也還是受有全民健保之保障，現
    在事後要求上訴人負責，實屬無理等語。
  (四)聲明：
  1.原判決廢棄。
  2.訴訟費用由被上訴人負擔。
三、經查：
  (一)按勞工謂受僱主雇用從事工作獲致工資者，雇主謂雇用勞工
    之事業主、事業經營之負責人或代表事業主處理有關勞工事
    務之人；雇主應為適用本條例之勞工，按月提繳退休金，儲
    存於勞保局設立之勞工退休金個人專戶。除本條例另有規定
    者外，雇主不得以其他自訂之勞工退休金辦法，取代前項規
    定之勞工退休金制度。雇主每月負擔之勞工退休金提繳率，
    不得低於勞工每月工資百分之六。雇主未依本條例之規定按
    月提繳或足額提繳勞工退休金，致勞工受有損害者，勞工得
    向雇主請求損害賠償勞動基準法第2 條第1 款、第2款 、勞
    工退休金條例第6 條、第14條第1 項、第31條第1 項分別定
    有明文。依前揭規定可知，雇主應為適用勞工退休金條例之
    勞工按月提繳退休金，此係雇主之義務，亦為強制規定，雇
    主若未依法按月提繳勞工退休金，勞工得向雇主請求損害賠
    償，且上訴人是否為被上訴人投保勞工保險，與是否須為被
    上訴人提繳勞工退休金，並無關連性，從而原審判決認定上
    訴人應為被上訴人提撥勞工退休金至勞工退休金專戶，並無
    判決違背法令之情形，上訴人主張其經營之補習班既不符合
    勞工保險條例第6 條規定雇用5 名以上勞工之公司、行號應
    為員工投保勞工保險之規定，因而無需為員工提繳勞工退休
    金云云，顯無理由。
  (二)至於上訴人主張係被上訴人拒絕由上訴人為被上訴人投保全
    民健康保險，原審判決竟命上訴人賠償未為被上訴人投保被
    上訴人因而增加支出之健保費云云，僅引用原審判決時之攻
    擊防禦方法，就其於原審主張附加補敘，並未具體指出原審
    判決有如何違背法令情事，更未指明原審判決所違反之法令
    條項，或其內容以及依訴訟資料有何判決違背法令之具體事
    實，自不得謂已合法表明上訴理由。
四、綜上所述，原審判決並無上訴人所指違背法令情形，上訴人
    提起本件上訴並指摘原判決不當，求予廢棄改判，依其上訴
    意旨，足認其上訴顯無理由，爰不經言詞辯論，逕以判決駁
    回之。
五、本件第二審訴訟費用依民事訴訟法第436 條之19 第1項確定
    其數額為1,500 元，應由上訴人負擔。
六、依民事訴訟法第436 條之32第1 項、第2 項、第436 條之29
    條第2 款、第436 條之19第1 項、第449 條第1 項、第78條
    ，判決如主文。
中    華    民    國   100    年    12    月    5     日
                  勞工法庭  審判長法  官  郭美杏
                                  法  官  林惠霞
                                  法  官  林芳華
以上正本係照原本作成。
不得上訴。
中    華    民    國   100    年    12    月    6     日
                                書記官  楊茗瑋